臺灣臺北地方法院民事裁定　　　　　　　　94年度訴字第74號
原　　　告　乙○○
訴訟代理人　陳松鈴律師
被　　　告　甲○○
上列當事人間請求返還借款事件，本院裁定如下：
    主  文
原告之訴及假執行之聲請均駁回。
訴訟費用由原告負擔。
    理  由
一、原告起訴主張：被告為投資股票短線操作，於民國86年8月
    間借用原告在銘傳大學任教名義，教職員工互保情形下，向
    訴外人遠東國際商業銀行（下稱遠東銀行）借款新台幣（下
    同）八十萬元，86年8月15日扣除預留繳首月還款二萬元後
    ，餘七十八萬元，於86年8月20日由原告遠東銀行轉帳匯入
    被告華僑銀行基隆分行股票交割帳號00000000000000號，借
    與被告投資股市短線交易，被告當初答應股票每月賺二萬元
    可以還款，迄今無繳納分文，完全由原告遠東銀行帳戶中抵
    扣，每月平均還款一萬二千八百元，總計已抵扣一百零七萬
    五千二百元，屢向被告催討，被告均置之不理，為此依消費
    借貸之法律關係，提起本件訴訟。並聲明：(一)被告應給付原
    告七十八萬元（另二十九萬五千二百元部分，以判決處理）
    。(二)願供擔保，請准宣告假執行。
二、查被告前以原告未給付家庭生活費用，向台灣基隆地方法院
    訴請原告給付家庭生活費用，經台灣基隆地方法院以91年度
    家訴字第20號受理在案，原告就被告生活費用之請求，即以
    被告向其借款七十八萬元，應返還原告七十八萬元為抵銷之
    抗辯，嗣經台灣基地隆方法院91年度家訴字第20號判決認定
    ，原告不能證明兩造間有借貸關係，未採信原告之抵銷抗辯
    ，判決原告應給付被告家庭生活費用四十五萬九千五百五十
    元及利息。原告提起上訴後，台灣高等法院91年度家上易字
    第28號判決審酌原告之抵銷抗辯，亦認不能推論被告對原告
    負有返還七十八萬元借款之債務，原告抵銷抗辯無理由，而
    駁回原告之上訴。嗣原告再對台灣高等法院91年度家上易字
    第28號確定判決提起再審，亦因顯無再審理由，而為台灣高
    等法院93年度家再易字第1號判決駁回其再審之訴，此經本
    院依職權調閱台灣基地方法院91年度家訴字第20號判決全卷
    查核屬實。
三、按除別有規定外，確定之終局判決就經裁判之訴訟標的，有
    既判力，民事訴訟法第400條第1項定有明文，即訴訟標的之
    法律關係，於確定之終局判決中經裁判者，當事人對該法律
    關係不得更行起訴。次按主張抵銷之請求，其成立與否經裁
    判者，以主張抵銷之額為限，有既判力，同條第2項亦定有
    明文，依此規定，起訴之原告，經法院調查認原告之訴為有
    理由，並對被告提出之抵銷抗辯，調查其有無此項權利及是
    否適於抵銷，而加以裁判，調查之結果，法院如認被告無此
    請求，即應駁斥其抗銷之抗辯，而為原告勝訴之判決，則被
    告主張抵銷之請求，其成立與否既經裁判，以其主張抵銷之
    數額，即有既判力，不得更行起訴。
四、查原告於前揭被告請求給付家庭生活費用之事件中，既就被
    告積欠其借款七十八萬元，提出抵銷之抗辯，此七十八萬元
    消費借貸關係成立與否，並經法院調查後，認不能推論被告
    對原告負有返還七十八萬元借款之債務，原告抵銷抗辯無理
    由，而為被告勝訴之判決，依前開條文規定，原告主張抵銷
    之數額七十八萬元，即有既判力，原告不得再行起訴。詎原
    告就同一法律關係復提起本件之訴，按之民事訴訟法400條
    規定，自應認為其起訴不合法，應予駁回。
五、依民事訴訟法第249條第1項第7款，第95條，第78條，裁定
    如主文。
中　　華　　民　　國　　94　　年　　5 　　月　　20　　日
                  民事第五庭    法　官　吳青蓉
以上正本係照原本作成
如對本裁定抗告須於裁定送達後10日內向本院提出抗告狀，並繳
納抗告費新臺幣1,000元
中　　華　　民　　國　　94　　年　　5 　　月　　20　　日
                       　　　　 書記官　陳耀山
